【裁判字號】    88,上訴,3127
【裁判日期】    890303
【裁判案由】    妨害自由等
【裁判全文】
臺灣高等法院刑事判決                         八十八年度上訴字第三一二七號
    上訴人  臺灣臺北地方法院檢察署檢察官
    被  告  甲 ○ ○
右列上訴人因被告妨害自由等案件，不服臺灣台北地方法院八十七年度訴字第一八七
七號，中華民國八十七年十一月十八日第一審判決（起訴案號：台灣台北地方法院檢
察署八十七年度偵字第一四四五八號）提起上訴，本院判決如左：
    主    文
上訴駁回。
    理    由
一、公訴意旨略以：甲○○因與丁○○有財務糾紛，竟與五名不詳姓名年籍之男子，
    基於共同犯意聯絡，由甲○○指使該五名男子向丁○○催討債務，該五名男子即
    於民國（下同）八十七年三月二十二日凌晨一時二十分許，至丁○○位於台北縣
    新店市○○路一一０巷二十五號十六樓住處，於確認丁○○身分後進入屋內，詢
    問丁○○是否認識甲○○，丁○○簽稱認識，其中一名男子即使用丁○○之電話
    與甲○○聯絡，並將電話交給丁○○，甲○○乃對丁○○說：「我們的事就交給
    他們處理。」等語後即掛斷電話，該五名男子即基於傷害之概括犯意，將丁○○
    推進房間，以棉被蓋住丁○○，徒手毆打後，再反綁丁○○之雙手，並由其中一
    人持水果刀架在丁○○後脖子上，以此強暴之方法，將丁○○帶離上開住處，剝
    奪丁○○之行動自由，隨後至該住處之警衛室時，該五名母子因丁○○告知警衛
    須將其等資料登錄，即將訪客紀錄登記簿有關渠等五人登錄資料撕去（毀損部分
    未據告訴），並基於同一傷害犯意，在警衛室前徒手毆打丁○○，其後又將丁○○帶至拜千宮，復基於前開傷害之概括犯意，拳打腳踢丁○○，致丁○○受有臉
    部、右手、左上肢、左膝瘀血、擦傷、裂傷等傷害，嗣後再將丁○○載至台北縣
    新店市○○路附近，讓丁○○下車後隨即離開，因認被告甲○○共同涉有刑法第
    三百零二條第一項、第二百七十七條第一項罪嫌云云。
二、按犯罪事實應依證據認定之，無證據不得推定其犯罪事實；又不能証明被告無罪
    者，應諭知無罪之判決，刑事訴訟法第一百五十四條、第三百零一第一項前段分
    別定有明文。又事實之認定，應憑證據，如未能發現相當證據，或證據不足以證
    明，自不能以推測或擬制之方法，以為諭罪之依據，最高法院四十年臺上字第八
    六號著有判例。
三、本件公訴意旨認被告甲○○共同涉有刑法第三百零二條第一項、第二百七十七條
    第一項罪嫌，無非以告訴人丁○○之指訴，及其所提出之驗傷診斷書為証，另証
    人乙○○亦証稱該五名不詳男子確有在警衛室前毆打丁○○，並撕去登錄資料訊
    等情為其論據。訊據被告甲○○固不否認訴人丁○○積欠其新台幣（下同）七百
    十萬元未還等情，惟堅決否認其有何妨害自由及傷害犯行，辯稱：因丁○○積欠
    其七百十萬元未還，七、八年來遍尋丁○○不著，不可能知悉其現址而不採取法
    律行動，而找人私下毆打丁○○並挾持告訴人外出，當晚係丁○○突打電話及其
    公司內，旋將電話交予他人接聽，其誤為係其他債權人向丁○○要債，乃要求由
    其等處理，對方究係何人其並不知悉，事後丁○○曾請求其乾姊出面要求以清償
    三成解決，否則要脅對其提出告訴，其認丁○○並無償債之誠意，故加以拒絕，
    不可能挾持丁○○要債以不要求其償還等語。
四、經查：
(一)本件告訴人丁○○固一再指稱被告甲○○有於前揭時、地，指使不詳姓名之成年
    男子五人至其住處及警衛室前將其毆傷，復將其挾持前往拜千宮，繼續拳打腳踢
    ，致其臉部、右手、左上肢、左膝瘀血、擦傷、裂傷後，再將其載至台北縣新店
    市○○路附近釋放等情，証人乙○○於警訊中亦証稱該五名不詳姓名成年男子，
    確有在警衛室前毆打丁○○，並撕去訪客登錄簿等情，然告訴人丁○○及証人乙○○於嗣後偵、審中經檢察官、原審及本院多次傳訊均不到庭，嗣經本院查址後
    ，依新址傳喚無著後，再命警拘提，亦均查無其人而址而無法拘獲，俾到案與被
    告甲○○對質，以查明其等所供是否真偽，已難僅憑告訴人丁○○片面指訴，及
    証人乙○○証稱丁○○確有在警衛室前遭毆打之事實，即據以推定該五名不詳姓
    名成年男子即係被告甲○○所指使而涉犯本案。再者，被告甲○○苟如告訴人丁○○所指確有指使他人加以毆打及挾持其至拜千宮等行為，考其目的應係在向告
    訴人丁○○逼債，然該五名不詳成年男子在告訴人丁○○家中及警衛室前加以毆
    打後，再將其挾持至拜千宮復予毆打時，依告訴人丁○○所供，渠五人並未有何
    對其逼債之行為，旋即將告訴人丁○○載至台北縣新店市○○路附近釋放，顯與
    告訴人丁○○一再指訴本件係因其與被告甲○○有前開債務糾紛，致被告甲○○
    指使該五名不詳姓名成年男子人行兇，挾持其逼債等情不符，洵難因此即遽認該
    五名不詳成年男子係被告甲○○所指使對告訴人丁○○逼債，告訴人丁○○前開
    指訴，洵非有據，殊難遽採。
(二)又告訴人丁○○與被告甲○○迭有財務糾紛，被告甲○○曾對告訴人丁○○提起
    詐欺自訴，告訴人丁○○於該案本院審理中並未到庭應訊，有原審院八十年度自
    字第一六八號及本院八十年度上易字第三○三九號刑事判決書各乙份在卷可憑，
    嗣於告訴人丁○○所指本案發生後，告訴人丁○○曾主動由其乾姊姊以電話邀被
    告甲○○商談以打折方式解決二人債務問題，嗣遭被告甲○○拒絕等情，業據告
    訴人丁○○於原審供明（見原審卷第三十三頁反面），核與被告甲○○所供大致
    相符，果被告甲○○曾指使該五名不詳成年男子挾持丁○○討債在先，嗣於丁○○之乾姊主動以電話要求其協商償債事宜，被告甲○○豈有加以拒絕之理，益徵
    被告甲○○未曾唆使他人挾持丁○○以討債甚明。且告訴人丁○○因經營東海岸
    遊艇休閒俱樂部，而積欠被告甲○○鉅款無法償還，其同時因而積欠其他債權人
    款項致無法清償，致遭其他債人毆打、挾持均屬可能，雖該五名不詳成年男子曾
    在告訴人丁○○住處以電話與被告甲○○通話，然既無確切証據，足資証明該五
    名不詳男子係被告甲○○所指使前往，自難僅憑臆測即推定係被告甲○○所教唆
    指使？又被告甲○○與丁○○之糾紛，係丁○○積欠鉅款未還，其苟有教唆他人
    傷害及挾持丁○○行為，其目的應在強索債務，豈被告在與五名男子及告訴人丁○○之電話聯繫中，均未提起確切之索債要求或解決債務方法，且告訴人丁○○
    遭挾持至拜千宮時，該五名男子並未強行要求告訴人丁○○清償債務，或提供債
    務擔保方案，即將告訴人丁○○釋放，亦經告訴人丁○○供述甚詳，參以被告甲○○既已積極以訴訟方式向丁○○索債，應無在唆使他人挾持告訴人丁○○後，
    在無任何所得或具體承諾之前，即無故輕易將告訴人丁○○釋放之理。
(三)至證人即台北縣新店市○○路陽光山莊警衛乙○○，固曾於警訊中證稱：「有一
    人遭五人中之其中一人以警衛室之電話筒毆打，該五人並強行撕去訪客登記資料
    。」等語，然該五人至告訴人甲○○住處之目的，苟在毆打及挾持告訴人丁○○
    外出逼債，焉可能事先即在訪客記錄中翔實登載其等資料？而留下犯罪個人資料
    ，自敗行蹤之理，且該陽光山莊之門禁森嚴，入內訪客均須留下個人資料，則告
    訴人丁○○何必於遭挾持外出時，特別交代乙○○須登記該五人之資料，徒提醒
    該五名男子撕去訪客登記記錄，以淹滅証據？証人乙○○亦未能提出該遭撕其部
    分頁數之訪客紀錄供法院審酌，其人並經本院查址並傳拘均未到庭，有其戶藉資
    料及本院送達証書回証及拘票在卷可憑，亦難僅憑其証言即採為被告甲○○不利
    之証明。
(四)又証人乙○○於警訊中曾指稱該五名男子所搭乘之自用小客車之車號盤Ｑ七─七
    二九八號，惟該車號經本院依職權向監理機關查詢結果，係登記為慶豐砂石行，
    負責人為丙○○，有交通部公路局新竹區監理所桃園監理站八十八年十二月十三
    日（八八）竹監桃字第二六八二四號函及八九竹監桃字第二一九七號函及函附之
    新領牌照登記書、汽車各項異動申請書各乙份在卷可稽，而丙○○其人經本人依
    址傳訊並查址，均查無其人及傳訊無著，致無法就該部分事實為調查，有戶藉謄
    本乙份及本院送達証書在卷可按。惟該Ｑ七─七二九八號自用小客車之車牌，曾
    於經失竊，由車主向桃園縣警察局桃園分局報案後，向交通部公路局新竹區監理
    所桃園監理站申報，以另申領牌照，有該車汽車各項異動申請書內變動事項附記
    內容在卷可憑（見本院卷第九十頁），顯見該車之牌照係遭人竊取後，再懸掛於
    他車上，再供為該五名男人駕駛以供為犯案之工具至明，亦無從自該車牌以調查
    本案犯罪之女真實身分及姓名，附此敘明。
五、綜上所論，足徵被告甲○○所辯尚堪採信，此外，復查無其他積極事證足資證明
    被告甲○○確有公訴意旨所指妨害自由及傷害犯行，其犯罪自屬不能證明，原審
    綜理全案調查証據所得及辯論要旨，據而為被告甲○○無罪之諭知，依法洵無不
    合，檢察官上訴意旨，猶執陳詞認被告甲○○共同涉犯妨害自由及傷害罪行，據
    以指摘原判決失當，要無理由，應駁回其上訴。
六、據上論斷，應依刑事訴訟法第三百六十八條，判決如主文。
本案經檢察官蔡薰慧到庭執行職務。
中    華    民    國      八十九    年       三      月       三        日
                            臺灣高等法院刑事第十六庭
                                審判長法  官  許  增  男
                                      法  官  蔡  彩  貞
                                      法  官  黃  鴻  昌
右正本證明與原本無異。
如不服本判決應於收受送達後十日內向本院提出上訴書狀，其未敘述上訴之理由者並
得於提起上訴後十日內向本院補提理由書（均須按他造當事人之人數附繕本）。
                                      書記官  黃  千  鶴
中    華    民    國      八十九    年       三      月       六        日


司法院資訊處製作；財團法人民間司法改革基金會備份。
